【裁判字號】    99,上易,2625
【裁判日期】    991231
【裁判案由】    竊盜
【裁判全文】
臺灣高等法院刑事判決                99年度上易字第2625號
上  訴  人
即  被  告  吳明生
上列上訴人因竊盜案件，不服臺灣桃園地方法院99年度易字第61
4號，中華民國99年8月24日第一審判決（起訴案號：臺灣桃園地
方法院檢察署99年度偵字第9935號），提起上訴，本院判決如下
：
    主  文
上訴駁回。
    事  實
一、吳明生前犯竊盜罪，經臺灣板橋地方法院以94年度簡字第51
    16號判決判處有期徒刑6 月，如易科罰金以新臺幣1 千元折
    算1 日確定，甫於民國95年3 月13日易科罰金執行完畢。
二、詎吳明生仍不知悔改，與李國成（經原審判處加重竊盜罪有
    期徒刑9 月確定）共同意圖為自己不法所有，基於攜帶兇器
    竊盜之犯意聯絡，於99年3 月22日晚間7 時許，2 人騎乘某
    不詳車號之黑色重型機車至桃園縣平鎮市○○路○ 段220 號
    旁，由李國成持客觀上足供兇器使用之一字螺絲起子2 支、
    T 型扳手1 支及螺絲起子1 支，破壞停放該處之周建霖所有
    之355-EHU號重型機車之電門門鎖，吳明生則在旁把風，2人
    共同竊得該車得手後，李國成將上開工具交給吳明生，由吳
    明生騎乘該竊得機車、李國成騎乘原車跟隨離去。嗣於同日
    晚間7時35分許，因李國成另案遭通緝而在桃園縣平鎮市○
    ○街42巷4弄9號1樓警查獲，並在吳明生外套左側口袋起出
    前揭李國成所有供竊取該機車所用之一字螺絲起子2 支、T
    型扳手及螺絲起子各1支等工具，而查出上情。
三、案經臺北市政府警察局報告臺灣桃園地方法院檢察署檢察官
    偵查起訴。
    理  由
壹、證據能力部分：
一、按被告以外之人於審判外之言詞或書面陳述，除法律有規定
    者外，不得作為證據。又被告以外之人於審判外之陳述，雖
    不符前4 條之規定，而經當事人於審判程序同意作為證據，
    法院審酌該言詞陳述或書面陳述作成時之情況，認為適當者
    ，亦得為證據；當事人、代理人或辯護人於法院調查證據時
    ，知有第159條第1項不得為證據之情形，而未於言詞辯論終
    結前聲明異議者，視為有前項同意。刑事訴訟法第159條第1
    項、第159條之5分別定有明文。
二、有關本件判決所引用之被告以外之人證於審判外陳述之證據
    能力，檢察官與上訴人即被告吳明生於本院審理時均表示無
    意見，迄於言詞辯論終結前亦未爭執（見本院99年12月22日
    審理筆錄第 2頁），本院審酌該等陳述作成時之情況，並無
    違法取證及證明力過低之瑕疵，亦認以之作為證據為適當，
    依前揭規定，自有證據能力。
貳、認定事實與論罪科刑之理由：
一、訊據被告於本院審理時坦承有前揭共同攜帶兇器竊盜犯行，
    僅辯稱：被告所參與之行為僅為在場把風，所涉情節非重。
    被告需扶養照顧年幼女兒、需返家協助農務及定期陪同罹患
    癌症之父親與中風且輕微癱瘓之母親定期至醫院接受治療，
    故若被告入獄，家中越南籍妻子無力獨自照料被告之父母及
    幼女，爰請求斟酌被告之家庭境況，及被告智識程度不高等
    情，對被告從輕量刑云云。
二、經查：
（一）被告曾於警詢時自承本件係李國成提議要偷重型機車等語
      （見臺灣桃園地方法院檢察署99年度偵字第9935號偵查卷
      第37頁）。而李國成於警詢、偵查及原審準備程序、審理
      時自白稱：「我在99年3 月22日下午19時許，與吳明生共
      同騎乘1 部黑色機車至桃園縣平鎮市○○路○ 段200 號旁
      ，我發現355-EHU 號重型機車很漂亮，就下車以自製行竊
      工具破壞該車電門鎖，我就叫吳明生將行竊所得之重型機
      車騎回住處，我騎乘另1 部跟其後面返回租屋處等語（見
      同上偵查卷第27至28、75至76頁、原審99年度審易字第89
      5 號卷第27頁背面、99年度易字第614 號卷第26頁背面）
      。核與證人即被害人周建霖於警詢證述機車遭竊情節相符
      （見同上偵查卷第44至46頁），並有失竊報告、贓物認領
      保管單、桃園縣政府警察局車輛協尋電腦輸入單、桃園縣
      政府警察局車輛尋獲電腦輸入單各1 紙（見同上偵查卷第
      47至50頁）、臺北市政府警察局刑事警察大隊搜索扣押筆
      錄、扣押物品目錄表及自願受搜索同意書各2 紙（見同上
      偵查卷第8 至19頁）、查獲現場照片8 幀（見同上偵查卷
      第20至27頁）與扣案之一字螺絲起子2 支、T 型扳手1 支
      、螺絲起子1 支等件可資佐證。足認被告於本院所為認罪
      自白與事實相符，被告確有事實欄所示之與李國成共同攜
      帶兇器竊盜等情無誤。
（二）至李國成雖曾陳稱「我騎到一半（指本件贓車），被告問
      我車子如何來，我心虛騙他說這是朋友的車」，或稱「我
      就跟被告說這部車是我的」等語（見同上原審第614 號卷
      第26頁背面、28頁背面），然其陳述前後不一，直至被告
      於原審供稱「我覺得怪怪的…李國成就對我大罵說騎回去
      就是」等語時（見同上原審第614 號卷第26頁背面、第31
      頁），李國成才又配合改證稱：「我有大吼要被告騎就是
      了」云云；而被告於警詢先稱「李國成在路上才告訴我所
      騎乘之機車是偷的」云云（見同上偵查卷第37頁），在偵
      查時又稱「我騎到一半才發現沒鑰匙，我問李國成為何沒
      鑰匙，他拜託我把它騎回家」云云（見同上偵查卷第76頁
      ），於原審準備程序中亦供稱「我在半路上覺得怪怪的，
      才知道這贓車」云云（見同上原審第895 號卷第28頁），
      皆未提及李國成有對其大吼要其騎走就是等情，嗣於原審
      審理時，被告與李國成2 人突有「李國成對被告大吼要被
      告騎贓車離去」之陳述，顯係其2 人臨訟串證以迴護被告
      之詞，李國成此部分陳述，不足採為對被告有利之認定。
三、綜上所述，本件事證明確，被告有與李國成共同加重竊盜犯
    行之事證明確，堪以認定，應依法論科。
四、按刑法第321條第 1項第3款之攜帶兇器竊盜罪，係以行為人
    攜帶兇器竊盜為其加重條件，此所謂兇器，其種類並無限制
    ，凡客觀上足對人之生命、身體、安全構成威脅，具有危險
    性之兇器均屬之，且祇須行竊時攜帶此種具有危險性之兇器
    為已足，並不以攜帶之初有行兇之意圖為必要（最高法院79
    年臺上字第5253號判例參照）。查李國成持以行竊之一字起
    子2 支及T 型扳手1 支及螺絲起子1 支均屬金屬材質，一字
    起子2 支前端均磨成尖銳狀，質地堅硬，客觀上足以傷害人
    之生命、身體而對安全構成威脅，顯係具有危險性之器械，
    應認屬兇器無疑。
五、核被告所為，係犯刑法第321條第1項第3 款之攜帶兇器竊盜
    罪。被告與李國成，就上開加重竊盜犯行，有犯意聯絡及行
    為分擔實行，應論以共同正犯。又被告曾犯竊盜罪，經法院
    論罪科刑確定，甫於95年3 月13日易科罰金執行完畢，有本
    院被告前案紀錄表在卷可稽，被告於受有期徒刑執行完畢後
    ，5 年內故意再犯本件有期徒刑以上之罪，為累犯，應依刑
    法第47條第1項規定加重其刑。
六、原審同上事實認定，論以被告犯刑法第28條、第321條第1項
    第3 款之共同攜帶兇器竊盜罪，並查被告有前述構成累犯加
    重事由，復審酌被告有竊盜前科，未能記取教訓，不思以正
    當手段獲取財物，而任意竊取他人機車，不尊重他人財產權
    利，法治觀念薄弱，暨其素行並非良好，及被告乃現場把風
    之人，於原審仍矢口否認犯行，未見悔意，犯後態度不佳等
    一切情狀，量處被告有期徒刑9月，扣案之一字螺絲起子2支
    、T型扳手1支及螺絲起子1支均依刑法第38條第1項第2 款規
    定沒收。經核原判決認事用法，均無違誤。
七、被告上訴意旨雖陳稱其所參與之犯行僅為在場把風，所涉情
    節非重，請求本院從輕量刑云云。然查原判決之理由欄四、
    （五），已將「被告吳明生乃現場把風之人」一情納入量刑
    審酌之基礎。況刑罰之量定，係實體法上賦予法院得為自由
    裁量之事項，倘未有逾越法律所規定之範圍，或濫用權限之
    情形，不得任意指摘為違法或失當，有最高法院19年上字第
    2043號、75年臺上字第7033號判例可憑。揆諸刑法第321 條
    第1 項第3 款之法定刑為6 月以上、5 年以下有期徒刑，被
    告前有多次犯竊盜罪經法院判處罪刑確定並執行完畢之前科
    紀錄，又於事實欄一所示犯竊盜罪所處有期徒刑易科罰金執
    行完畢後5 年內，故意再犯本件有期徒刑之罪，應依刑法第
    47條第1 項規定加重本刑至二分之一，原審於法定刑範圍內
    ，綜合考量刑法第57條所列各款等一切情狀，量處被告有期
    徒刑9 月，已屬從輕，亦無違法濫權裁量之瑕疵。被告仍執
    前詞，求為再減輕其刑，殊屬無據。另被告上訴意旨稱其智
    識程度不高云云，然被告已有竊盜犯罪前科，精神狀態亦無
    異常之情，當有能力判斷竊取他人財物為法所不許之行為，
    是亦不足憑此從輕量刑。至於被告陳稱其家庭境況等節，按
    被告因犯罪，其人身自由因國家刑罰權之行使而受拘束，為
    其犯罪當然必須接受之制裁，被告既知其有幼女需要扶養，
    且其父母均需人照顧及定期陪同至醫院，即更應潔身自愛，
    以克盡其為人父、人子之責任，被告反據此作為上訴理由，
    請求本院減輕刑度，亦無可採。綜上所析，被告上訴意旨所
    指各節，均不足動搖原判決認事用法之基礎及刑罰量定結果
    。被告請求本院撤銷原判決，改對其從輕量刑，為無理由，
    應予駁回。
據上論斷，應依刑事訴訟法第368條，判決如主文。
本案經檢察官黃柏齡到庭執行職務。
中    華    民    國    99    年    12    月    31    日
                 刑事第二十四庭  審判長法  官  李錦樑
                                       法  官  朱瑞娟
                                       法  官  陳恆寬
以上正本證明與原本無異。
不得上訴。
                                       書記官  黃家麟
中    華    民    國   100    年    1     月    3     日
附錄：本案論罪科刑法條全文
刑法第321條
犯竊盜罪而有左列情形之一者，處6月以上、5年以下有期徒刑：
一、於夜間侵入住宅或有人居住之建築物、船艦或隱匿其內而犯之者。
二、毀越門扇、牆垣或其他安全設備而犯之者。
三、攜帶兇器而犯之者。
四、結夥三人以上而犯之者。
五、乘火災、水災或其他災害之際而犯之者。
六、在車站或埠頭而犯之者。
前項之未遂犯罰之。

司法院資訊處製作；財團法人民間司法改革基金會備份。
